【裁判字號】    95,交抗,822
【裁判日期】    951101
【裁判案由】    違反道路交通管理處罰條例
【裁判全文】
臺灣高等法院交通事件裁定             95年度交抗字第822號
抗  告  人
即受處分人  甲○○
                      樓
上列抗告人因違反道路交通管理處罰條例案件，不服臺灣臺北地
方法院，中華民國95年9月13日所為裁定（95年度交聲字第686號
），提起抗告，本院裁定如下：
    主  文
原裁定撤銷，發回臺灣臺北地方法院。
    理  由
一、原裁定意旨：詳如後附裁定書所載。
二、按法院受理交通事件，準用刑事訴訟法之規定，道路交通管
    理處罰條例第89條前段定有明文；是最高法院76年台上字第
    4986號判例所揭示：「認定犯罪事實所憑之證據，雖不以直
    接證據為限，間接證據亦包括在內，然而無論直接或間接證
    據，其為訴訟上之證明，須於通常一般之人均不致有所懷疑
    而得確信其為真實之程度者，始得據為有罪之認定」之證據
    法則，於法院審理行為人違反道路交通管理處罰條例案件時
    自當有其適用。易言之，法院於審理行為人違反道路交通管
    理處罰條例案件，為事實之認定時，如就原處分機關所認定
    之行為人違規事實尚乏積極證據，或仍有合理之懷疑，而無
    法百分之百確信行為人確有該當於道路交通管理處罰條例各
    該處罰條文之構成要件事實時，即應依訴訟法上之「罪疑唯
    輕原則」，作對受處分人有利之認定。
三、經查：
  (一)本件違規事件，當日舉發員警謝樹芳曾到院證稱：「當時伊
    駕駛巡邏車行經前述地點，發現受處分人之前揭自用小客車
    違規停於該處，沒有開燈，伊下車查看，發現受處分人躺在
    駕駛座上，證人劉慧如躺在右前乘客座上，二人均在休息，
    伊敲車窗，詢問受處分人是否身體不舒服，並請駕駛人（即
    受處分人）出示駕照……」等語，足見查獲當時，受處分人
    與證人劉慧如正於車內歇息，該車輛係處於停止狀態，並非
    行駛中，員警亦無目睹受處分人有駕車之行為，則受處分人
    辯稱：當時伊駕駛執照已遭吊扣，伊不敢開車，當天係由其
    公司職員劉慧如駕車載伊由台北到中壢工廠，回程亦由劉慧
    如駕車，行經國道一號公訴公路泰山收費站附近，因劉慧如
    腳受傷，故先將車輛停放於上開地點，伊並未駕車，因劉小
    姐腳受傷，她說腳痛，所以我們換位置等語；暨證人劉慧如
    證述：當天伊開車載受處分人南下中壢搬貨，伊將貨物放於
    駕駛座後方，伊於搬貨過程中腳割傷，回程伊駕車至前揭地
    點附近，受處分人說累了，所以伊將車輛先開至匝道附近停
    放休息，因為伊腳受傷，休息時腳想伸直，而駕駛座後方有
    貨物，座位無法放平，所以與受處分人調換座位，受處分人
    確實並未開車等語，即非憑空捏造全然子虛。
  (二)原審於無積極證據，甚至舉發員警亦未實際目睹受處分人開
    車之情況下，僅憑「(1)舉發時受處分係坐在駕駛座上；(2)員
    警謝樹芳要求受處分人出示駕照，受處分人稱未帶駕照，且
    僅要求是否能夠不舉發，並未表示車輛非其本人所駕駛，證
    人劉慧如當時亦未說明車輛係伊所駕駛，茍受處分人當日並
    未駕車，衡情於員警謝樹芳舉發時，定會有所說明或表示異
    議，然當時二人就何人駕駛車輛乙節竟未置一詞，顯與常理
    有違；(3)證人劉慧如為受處分人之受僱人，其證詞並不足採
    信」等理由，遽行推論受處分人確有駕照吊扣期間仍駕駛車
    輛之違規行為，顯屬速斷，亦與前開判例所揭示之證據法則
    有違。況參諸證人劉慧如到庭證述：「（當時為何沒有把該
    情形跟警員說？）因為警察沒有問，所以我就沒有講」等語
    ，及受處分人供稱：「（你為何不跟警員講車子不是你開的
    ？）我是希望警察隨便開個違規停車的單子，但警察不願意
    ，說我已經是吊扣駕照期間，所以不能隨便開，他要開我在
    駕照吊扣期間駕車，我說我不簽」等語，則原審上開推論亦
    非無可質疑。
  (三)綜上，原審未予明察，率駁回受處分人之異議，不無可議。
    受處分人執此提起抗告，為有理由，應由本院將原裁定撤銷
    發回原法院更為適當之裁定，以符法制。
四、據上論斷，應依道路交通案件處理辦法第26條、刑事訴訟法
    第413條前段，裁定如主文。
中    華    民    國    95    年    11    月    1     日
                    交通法庭審判長法  官  溫耀源
                                  法  官  陳健順
                                  法  官  邱同印
以上正本證明與原本無異。
不得再抗告。
                                  書記官  莊昭樹
中    華    民    國    95    年    11    月    1     日


司法院資訊處製作；財團法人民間司法改革基金會備份。
